臺灣士林地方法院交通事件裁定　　　　　　　九十三年度交聲更（一）字第四○號
　　原處分機關　臺北市交通事件裁決所
　　異議人　即
　　受處分　人　甲○○
右列受處分人因違反道路交通管理處罰條例案件，對於台北市交通事件裁決所，民國
九十三年三月二十四日所為之部分處分（原處分案號：北市裁三字第裁二二─ＡＩＡ
一００三六０號）聲明異議，前經本院裁定（九十三年度交聲字第三三七號），原處
分機關提起抗告，嗣經台灣高等法院以九十三年度交抗字第五二五號撤銷發回，本院
裁定如左：
    主  文
原處分有關吊扣駕駛執照三個月之處分撤銷。
右撤銷部分，甲○○汽車駕駛人，駕駛汽車違反道路交通安全規則，因而肇事致人受
傷，記違規點數點。
    理  由
一原處分意旨略以：異議人即受處分人甲○○於民國九十二年十一月二十日下午六時
  三十分許，駕駛車牌號碼ＨＢ─二七七七號自用小客車，沿臺北市○○街由北向南
  方向行駛至寶清街二九號旁之停車場正欲左轉彎駛入該停車場出入口時，因其未禮
  讓沿寶清街對向車道由南往北方向直行而來至該處欲直行通過停車場出入口之由陳
  思豪所騎乘之車牌號碼ＬＥＢ─０一三號重型機車先行，致受處分人甲○○所駕駛
  之前揭自用小客車之左前車角處與前開重型機車之左側車身處發生撞擊，該重型機
  車因而左倒滑行後再撞及站立於路邊之行人梁介亮，致梁介亮倒地受有左側骨盆挫
  傷、骨折等傷害，受處分人乃經警舉發「１、轉彎車不讓直行車先行。２、違反道
  路交通安全規則肇事致人受輕傷」之違規，嗣經原處分機關於九十三年三月二十四
  日依道路交通管理處罰條例第四十八條第六款（原處分贅引第一項）及第六十一條
  第三項（原處分贅引第一款，按係九十三年四月二十一日修正，於同年七月一日施
  行前之舊規定）規定，裁處受處分人罰鍰九百元及吊扣駕駛執照三個月，並依同條
  例第六十三條第一項第一款（原處分漏引第一款）之規定，因受處分人有違反同條
  例第四十八條之規定並記違規點數一點。
二聲明異議意旨略以：伊於前揭時地駕車肇事致梁介亮受有輕傷，伊已與梁介亮達成
  民事和解，且有關駕車肇事致人受輕傷，已修正為記違規點數，而非吊扣駕駛執照
  ，爰聲明異議，請求改記違規點數等語。
三按汽車行駛至交岔路口，轉彎車應讓直行車先行，道路交通安全規則第一百零二條
  第六款前段定有明文；又汽車駕駛人，駕駛汽車違反道路交通安全規則，因而肇事
  致人受傷者，吊扣其駕駛執照三個月至六個月，此九十三年四月二十一日修正前之
  道路交通管理處罰條例第六十一條第三項定有明文。又道路交通管理處罰條例第六
  十一條於九十三年四月二十一日經總統修正公布，修正後第六十一條第三項規定：
 「汽車駕駛人，駕駛汽車違反道路交通安全規則，因而肇事致人受傷者，記違規點
  數三點；致人重傷者，吊扣其駕駛執照三個月至六個月。」，該條修正並經行政院
  九十三年六月三十日院台交字第0930086684號令公告自九十三年七月一日施行。
四異議人就台北市交通事件裁決所九十三年三月二十四日所為北市裁三字第裁二二─
  ＡＩＡ一００三六０號裁決書之裁罰，僅就裁決機關依修正前道路交通管理處罰條
  例第六十一條第三項規定所為吊扣駕駛執照三個月之處分為異議，餘處分均未異議
  ，此觀其聲明異議狀甚明。
五經查受處分人駕車於前揭時地，因轉彎車不讓直行車先行，並因而肇事致梁介亮受
  傷，且已繳納罰鍰九百元之事實，為受處分人所不爭執，且有和解書影本一紙、臺
  北市交通事件裁決所九十三年三月二十五日北市裁一字第０九三三三一七一二００
  號函影本一紙、臺北市政府警察局交通警察大隊交通事故分析研判表影本一紙、臺
  北市○○○○○道路交通事故現場圖影本一紙、臺北市政府警察局松山分局交通分
  隊道路交通事故補充資料表影本一紙、臺北市政府警察局松山分局交通分隊交通事
  故談話紀錄表影本三份、臺北市○○○○○道路交通事故調查報告表(一)(二)影本各一
  紙附卷可稽，自堪認定，是異議人確有違反道路交通安全規則「於交岔路口轉彎時
  ，轉彎車應讓直行車先行」之規定，並因而肇事致人受傷。原處分機關予以裁罰，
  固非無見，惟按受處分人行為後，道路交通管理處罰條例第六十一條於九十三年四
  月二十一日經總統修正公布如上所述，該條之修正並經行政院九十三年六月三十日
  院台交字第0930086684號令公告自九十三年七月一日施行，是修正前後之法律處罰
  規定顯有不同，應認係屬法律之變更，而有新舊法變更比較適用之問題。原處分機
  關未及比較新舊法之適用逕為處分，容有未洽。比較修正後道路交通管理處罰條例
  第六十一條第三項前段規定，與九十三年四月二十一日修正公布前同條例第六十一
  條第三項規定，二者有如上述之修正，法律效果分別係「記違規點數三點」及「吊
  扣駕照三至六月」，新法不必吊扣駕駛執照，僅記違規點數三點，顯然是新法較有
  利於異議人；且依學者所認，行政罰在法律之適用上應有刑法第二條第一項「行為
  後法律有變更者，適用裁判時之法律。但裁判前之法律有利於行為人者，適用最有
  利於行為人之法律。」及稅捐稽徵法第四十八條之三「納稅義務人違反本法或稅法
  之規定，適用裁處時之法律。但裁處前之法律有利於納稅義務人者，適用最有利於
  納稅義務人之法律。」規定所揭示之「從新從輕」原則之類推適用，自應適用修正
  生效後之新法為本件異議人因駕駛汽車違反道路交通安全規則，因而肇事致人受傷
  行為之裁判。
六綜上所述，原處分機關所為異議人因違反道路交通安全規則肇事致人受輕傷，而為
  吊扣駕駛執照三個月之處分，固非無據，惟其處分既有如上瑕疵，此部分之處分自
  無可維持，異議人之異議有理由，爰撤銷原處分吊扣異議人駕駛執照三個月之處分
  ，改依修正後之道路交通管理處罰條例第六十一條第三項前段之規定，諭知異議人
  如主文第二項所示之處分，以資適法。
據上論斷，應依道路交通管理處罰條例第八十七條第二項，道路交通案件處理辦法第
二十條前段，裁定如主文。
中　　　華　　　民　　　國　　九十三　　年　　　十　　　月　　二十九　  日
                              臺灣士林地方法院交通法庭
                                          法　官江  翠  萍
右正本證明與原本無異。
如不服本裁定應於送達後五日內向本院提出抗告狀。
                                          書記官范  淑  芬
中　　　華　　　民　　　國　　九十三　　年　　　十一　　　月　　二　    日
